【裁判字號】    98,易,278
【裁判日期】    980224
【裁判案由】    毒品危害防制條例
【裁判全文】
臺灣板橋地方法院刑事判決               98年度易字第278號
公  訴  人  臺灣板橋地方法院檢察署檢察官
被      告  甲○○
                    （另案於臺灣臺北監獄臺北分監執行中）
上列被告因違反毒品危害防制條例案件，經檢察官提起公訴（98
年度毒偵字第24號），嗣因被告於本院準備程序中就被訴事實為
有罪之陳述，本院告知被告簡式審判程序之旨，並聽取當事人之
意見後，由本院裁定改依簡式審判程序進行，判決如下：
    主  文
甲○○施用第二級毒品，累犯，處有期徒刑柒月。
    事  實
一、甲○○前因施用毒品案件，經本院送勒戒處所觀察、勒戒後
    ，因認有繼續施用毒品傾向而送戒治處所施以強制戒治，於
    民國88年1 月18日因裁定停止戒治而釋放，嗣於88年9 月7
    日因戒治期滿未經撤銷停止戒治而視為執行完畢，並經本院
    以87年度易字第1542號判決免刑確定在案；復因違反麻醉藥
    品管理條例案件，經本院以85年度訴字第2300號判決判處有
    期徒刑5 年6 月確定，於90年7 月18日因縮短刑期假釋出監
    ，然於假釋期間又因施用毒品案件，經檢察官送戒治處所施
    以強制戒治並聲請簡易判決處刑，強制戒治部分於92年2 月
    6 日因裁定停止戒治而釋放，聲請簡易判決處刑部分則由本
    院以91年度板簡字第859 號判決判處有期徒刑5 月確定，經
    與上開假釋經撤銷後之殘刑接續執行，嗣於95年1 月21日縮
    刑期滿執行完畢。詎仍不知悔改，明知甲基安非他命係毒品
    危害防制條例所列之第二級毒品，不得非法施用、持有，仍
    基於施用第二級毒品甲基安非他命之犯意，於97年10月16日
    晚上某時，在臺北縣三重市○○路○ 段某租屋處，以將甲基
    安非他命置於玻璃球吸食器內加熱燒烤吸食其煙霧之方式，
    施用第二級毒品甲基安非他命1 次。嗣於97年10月18日晚上
    7 時30分許，因另案通緝，在臺北市萬華區○○○路○ 段13
    1 號前為警查獲，經其同意採集尿液送驗，檢驗結果呈甲基
    安非他命陽性反應，始知上情。
二、案經臺北市政府警察局萬華分局移送臺灣臺北地方法院檢察
    署呈請臺灣高等法院檢察署核令移轉臺灣板橋地方法院檢察
    署檢察官偵查起訴。
    理  由
一、本案被告甲○○所犯係死刑、無期徒刑、最輕本刑為3 年以
    上有期徒刑以外之罪，其於準備程序中就前揭被訴事實為有
    罪之陳述，經告知簡式審判程序之旨，並聽取其與公訴人之
    意見後，本院認無不得或不宜改依簡式審判程序進行之情事
    ，依刑事訴訟法第273 條之1 第1 項、第284 條之1 之規定
    ，裁定本案行簡式審判程序，合先敘明。
二、上揭事實，業據被告於本院審理中坦承不諱，且其於97年10
    月18日所採驗之尿液，經送往臺灣尖端先進生技醫療股份有
    限公司以GC/MS 方法（氣相層析/ 質譜儀法）檢驗，結果確
    呈第二級毒品甲基安非他命之陽性反應，此有卷附該公司97
    年10月24日報告編號CH/2008/00170 號濫用藥物檢驗報告、
    臺北市政府警察局偵辦毒品案件尿液檢體委驗單各1 紙在卷
    可稽（見臺灣臺北地方法院檢察署97年度毒偵字第3682號卷
    第7 、8 頁），足認被告自白與事實相符，洵堪採為論罪科
    刑之依據。
三、按毒品危害防制條例於92年7 月9 日修正公布，自93年1 月
    9 日施行，其中第20條、第23條將施用毒品之刑事處遇程序
    區分為「初犯」、「5 年內再犯」、「5 年後再犯」。依其
    立法理由之說明：「初犯」，經觀察、勒戒或強制戒治，應
    為不起訴處分或不付審理之裁定；經觀察、勒戒或強制戒治
    執行完畢釋放後，「5 年內再犯」者，因其再犯率甚高，原
    實施之觀察、勒戒及強制戒治既已無法收其實效，爰依法追
    訴或裁定交付審理。至於經觀察、勒戒或強制戒治執行完畢
    釋放，「5 年後再犯」者，前所實施之觀察、勒戒或強制戒
    治已足以遮斷其施用毒品之毒癮，為期自新及協助其斷除毒
    癮，仍用「初犯」規定，先經觀察、勒戒或強制戒治之程序
    。從而，依修正後之規定，祇於「初犯」及「5 年後再犯」
    2 種情形，有其追訴條件之限制，即須於初犯經觀察、勒戒
    或強制戒治釋放後，5 年內均無施用毒品之行為，始能認其
    前所實施之觀察、勒戒或強制戒治已足遮斷毒癮，而得於5
    年後再犯時，再予適用初犯之規定，重行觀察、勒戒等程序
    。倘5 年內已經再犯，被依法追訴處罰，縱其第3 次（或第
    3 次以上）施用毒品之時間在初犯釋放5 年以後，即與「5
    年後再犯」之情形有別，且因已於「5 年內再犯」，顯見其
    再犯率甚高，原實施觀察、勒戒或強制戒治，已無法收其實
    效，自無再經觀察、勒戒及強制戒治之必要，應由檢察官逕
    行起訴，始符新法修正之本旨（最高法院95年第7 次刑事庭
    會議決議參照）。被告既有如犯罪事實欄所示觀察、勒戒、
    強制戒治及論罪科刑之前科，此有臺灣高等法院被告前案紀
    錄表1 份附卷可參，是被告本次再犯施用毒品犯行，依上揭
    說明，顯非5 年後再犯，即無再行觀察、勒戒或強制戒治之
    必要，揆諸前揭說明，仍應依法論科。
四、按甲基安非他命係屬毒品危害防制條例第2 條第2 項第2 款
    所規定之第二級毒品，核被告所為，係犯毒品危害防制條例
    第10條第2 項之施用第二級毒品罪。被告持有甲基安非他命
    係供己施用，則其持有之低度行為，為施用毒品之高度行為
    所吸收，不另論罪。又被告有事實欄所列前揭犯罪前科紀錄
    ，有臺灣高等法院被告前案紀錄表可稽，其受有期徒刑之執
    行完畢，5 年以內故意再犯本件有期徒刑以上之罪，應依刑
    法第47條第1 項之規定，論以累犯，並加重其刑。爰審酌被
    告前已因施用毒品案件經觀察、勒戒及強制戒治，且有多次
    違反毒品危害防制條例犯罪前科紀錄，並經法院判刑確定，
    仍無法戒除施用毒品之惡習，顯見戒除毒癮之意志薄弱，兼
    衡其犯罪之動機、目的、手段、品行及坦承犯行等一切情狀
    ，認檢察官求處有期徒刑9 月，尚嫌過重，爰量處如主文所
    示之刑，以資懲儆。
據上論斷，應依刑事訴訟法第273 條之1 第1 項、第299 條第1
項前段，毒品危害防制條例第10條第2 項，刑法第11條前段、第
47條第1 項，判決如主文。
本案經檢察官鄭潔如到庭執行職務。
中    華    民    國    98    年    2     月    24    日
                  刑事第十六庭  法  官  錢衍蓁
如不服本判決應於收受判決後10日內向本院提出上訴書狀，並應
敘述具體理由。其未敘述上訴理由者，應於上訴期間屆滿後20日
內向本院補提理由書（均須按他造當事人之人數附繕本）「切勿
逕送上級法院」。
                                書記官  劉靜慧
中    華    民    國    98    年    2     月    24    日
附錄本案論罪科刑法條全文：
毒品危害防制條例第10條
施用第一級毒品者，處6月以上5年以下有期徒刑。
施用第二級毒品者，處3年以下有期徒刑。


司法院資訊處製作；財團法人民間司法改革基金會備份。
